【裁判字號】    99,易緝,95
【裁判日期】    991130
【裁判案由】    竊盜
【裁判全文】
臺灣臺南地方法院刑事判決              99年度易緝字第95號
公  訴  人  臺灣臺南地方法院檢察署檢察官
被      告  羅善正原名羅水忠.
上列被告因竊盜案件，經檢察官提起公訴（82年度營偵字第1004號）
，本院判決如下：
    主  文
本件免訴。
    理  由
一、公訴意旨略以：緣被告羅善正（原名羅水忠）因所使用其妻
    黃秀菊（嗣改名黃麗璇，並於民國85年11月14日與羅善正離
    婚）所有000-0000號自小客車之車牌，一面遭竊、一面違規
    被扣，乃羅善正意圖為自己不法之所有，於82年6月1日10時
    許，在台南縣新營市○○路27之2號前，竊取吳昌南所有
    SG-9220號自小客車車牌二面，得手後，懸掛在上開黃秀菊
    所有之自小客車上使用。嗣於82年7月10日10時50分許，不
    知情之羅振耀（黃秀菊堂叔）駕駛該車在台南縣新營市○○
    路宏仁百貨前為警查獲，因認被告羅善正涉有刑法第320條
    第1項竊盜罪嫌等語。
二、按時效已完成者，應諭知免訴之判決。法院諭知免訴判決，
    得不經言詞辯論為之，刑事訴訟法第302條第2款、第307條
    分別定有明文。次按於偵查中或審判中通緝被告，其追訴權
    之時效均應停止進行，但須注意刑法第83條第3項規定。又
    案經提起公訴或自訴，且在審判進行中，此時追訴權既無不
    行使之情形，自不發生時效進行之問題（29年2月14日院字
    第1963號、63年5月10日大法官會議釋字第138號解釋參照）
    。
三、本案被告羅善正行為後，刑法部分條文於94年1月7日修正，
    同年2月2日經總統公布，並自95年7月1日起施行；另於刑法
    施行法增訂第8條之1「於中華民國94年1月7日刑法修正施行
    前，其追訴權或行刑權時效已進行而未完成者，比較修正前
    後之條文，適用最有利於行為人之規定」，該增訂之規定亦
    於95年7月1日起施行。又現行刑法第2條第1項規定：「行為
    後法律有變更者，適用行為時之法律，但行為後之法律有利
    於行為人者，適用最有利於行為人之法律。」，該規定係規
    範行為後法律變更所生修正前、後法律比較適用之準據法，
    於新法施行後，應逕適用該新法第2條第1項之規定，為「從
    舊從輕」之比較。茲就刑法修正前、後有關追訴權時效期間
    之規定，臚列說明如下：
    (一)本案被告行為時即修正前刑法第80條追訴權之時效期間規
      定為：「追訴權，因左列期間內不行使而消滅：一死刑、
      無期徒刑或10年以上有期徒刑者，20年。二3年以上10 年
      未滿有期徒刑者，10年。三1年以上3年未滿有期徒刑者，
      5年。四1年未滿有期徒刑者，3年。五拘役或罰金者，1
      年。前項期間自犯罪成立之日起算。但犯罪行為有連續或
      繼續之狀態者，自行為終了之日起算」。修正後刑法第80
      條則規定：「追訴權，因下列期間內未起訴而消滅：一犯
      最重本刑為死刑、無期徒刑或10年以上有期徒刑之罪者，
      30年。二犯最重本刑為3年以上10年未滿有期徒刑之罪者
      ，20年。三犯最重本刑為1年以上3年未滿有期徒刑之罪者
      ，10年。四犯最重本刑為1年未滿有期徒刑、拘役或罰金
      之罪者，5年。前項期間自犯罪成立之日起算。但犯罪行
      為有繼續之狀態者，自行為終了之日起算」。本件公訴人
      認被告所涉犯之刑法第320條第1項竊盜罪嫌，法定最重本
      刑為「5年以下有期徒刑」，依被告行為時即修正前刑法
      第80條之規定，追訴時效期間為10年，依修正後規定之追
      訴時效期間則為20年，比較修正前、後關於追訴權時效期
      間之刑罰法律，適用修正前刑法第80條第1項第2款之規定
      ，對被告較為有利。
    (二)依修正前刑法第80條第1項規定「追訴權，因左列期間內
      『不行使』而消滅。」，修正後刑法第80條第1項則規定
      「追訴權因下列期間內『未起訴』而消滅。」；另依修正
      前刑法第83條第1項規定「追訴權之時效，如依法律之規
      定，偵查、起訴或審判之程序，不能開始或繼續時，停止
      其進行。」。修正後刑法第83條第1項則規定「追訴權之
      時效，因起訴而停止進行。依法應停止偵查或因犯罪行為
      人逃匿而通緝，亦同。」，參修正立法理由謂「按追訴權
      之性質，係指檢察官或犯罪被害人，對於犯罪，向法院提
      起確認國家刑罰權之有無及其範圍之權利。因此，追訴權
      消滅之要件，當以檢察官或犯罪被害人未於限期內起訴為
      要件，倘經起訴，追訴權既已行使，原則上即無時效進行
      之問題」，即依修正前規定，若已實施偵查，追訴權既無
      不行使之情形，自不生時效進行問題，而依修正後規定，
      縱已開始偵查，在未起訴前，除依法應停止偵查或因犯罪
      行為人逃匿而通緝者外，追訴權時效期間仍繼續進行，即
      放寬追訴權時效進行之事由，比較修正前、後之規定，適
      用修正後刑法第80條第1項、第83條第1項之規定，對被告
      較為有利。
    (三)綜合上述法律修正前、後之比較，參照增訂刑法施行法第
      8條之1，並本於現行刑法第2條第1項之「從舊從輕」原則
      ，本案以適用修正前刑法第80條之規定較有利於被告。至
      關於追訴權時效之停止進行及其期間、計算，亦應一體適
      用修正前刑法第83條之規定。
四、據上，「追訴權之時效，如依法律之規定，偵查、起訴或審
    判之程序，不能開始或繼續時，停止其進行。前項時效停止
    ，自停止原因消滅之日起，與停止前已經過之期間，一併計
    算。停止原因繼續存在之期間，如達（修正前）刑法第80條
    第1項各款所定期間四分之一者，其停止原因，視為消滅。
    」，為修正前刑法第83條所明定。其次，所謂追訴權，係對
    行刑權而言，應指形式的刑罰權，包括偵查、起訴及審判權
    在內，若已實施偵查，此時追訴權既無不行使之情形，自不
    生時效進行之問題（最高法院82年度第10次刑事庭會議決議
    參照）。復參以刑事訴訟法第228條第1項規定：「檢察官因
    告訴、告發、自首或其他情事知有犯罪嫌疑者，應即開始偵
    查。」，依此規定，偵查權屬檢察官之權限，司法警察官及
    司法警察僅係輔助偵查機關，故司法警察（官）於調查時，
    尚難謂已開始實施偵查（司法院廳刑一字第20127號研究
    意見參照），故前述所稱實施偵查不生追訴權時效進行之情
    形，應指檢察官發動偵查之時，亦即以檢察官收受警察機關
    移送書或受理告訴、告發之日起為據，合先說明。
五、經查：（一）本案被告被訴涉犯刑法第320條第1項竊盜罪之
    行為時間為82年6月1日，台南縣警察局經調查後，以82年8
    月5日南縣警刑四字第27274號函移送台灣台南地方法院檢察
    署，同年8月9日繫屬台灣台南地方法院檢察署由檢察官實施
    偵查，檢察官於82年8月16日偵查終結提起公訴，並於同年9
    月8日檢送本案卷證資料繫屬本院審理，有上開台南縣警察
    局南縣警刑四字第27274號刑案偵查卷宗、台南縣警察局刑
    事案件移送書與檢察官起訴書附於偵查卷，及台灣台南地方
    法院檢察署82年9月8日南檢勇謙字第37461號函附於本院82
    年度易字第3318號案卷可稽。則自82年6月1日被告行為時起
    至82年8月9日檢察官開始偵查前之2月又8日期間應計入追訴
    權時效進行期間，82年8月9日檢察官開始偵查至同年月16
    日偵查終結提起公訴之偵查期間8日，尚無追訴權不行使之
    情形，參照修正前刑法第80條第1項與第83條第1項規定，時
    效應停止進行，而自偵查終結後至案件於82年9月8日實際繫
    屬本院審理之23日期間，因與未行使追訴權無異，故此23日
    應計入追訴權時效進行期間。（二）本案審理期間，被告因
    傳拘無著，有逃匿事實，本院於82年10月23日以刑緝字第
    943號發布通緝，被告因另涉偽造文書案件，嗣為本院82年
    度易字第3586號於同年11月23日以刑緝字第1025號併案通緝
    在案（以下稱後案），此有本院82年10月23日刑緝字第943
    號通緝書、刑事被告姓名索引卡、台灣高等法院被告通緝紀
    錄表等附卷（本院82年度易字第3318號卷第13頁、本院99年
    度易緝字第95號卷第3-5頁）可參，並經調取後案即本院82
    年度易字第3586號偽造文書偵審案卷核閱無訛。（三）被告
    另因違反肅清煙毒條例，前經本院與台灣高等法院81年度上
    訴字第2121號判處有期徒刑3年6月確定，為台灣台南地方法
    院檢察署82年度執字第674號於82年4月19日以82南檢銅癸緝
    字第377號通緝，被告嗣為警於82年12月30日緝獲入監服刑
    。本院則由後案於83年1月11日以刑緝銷字第021號撤銷通緝
    ，惟撤銷通緝後僅由後案就被告所犯之偽造文書罪部分進行
    審理，並於83年1月18日判處被告有期徒刑5月，於同年3 月
    17日確定，並未對本案進行任何審理程序，以上事實除經調
    閱本院後案即82年度易字第3586號偽造文書案卷外，並有卷
    附本院被告姓名索引卡、台灣高等法院被告通緝紀錄表、被
    告前案紀錄表與本案全部案卷可資參照。
六、末按刑法（修正前）第80條第1項規定追訴權因一定期間不
    行使而消滅，係指追訴機關於法定期間內，怠於行使追訴權
    ，致生時效完成而消滅追訴權之效果。故追訴權消滅時效之
    發生，應以不行使追訴權為其前提要件。又所謂追訴權包括
    偵查、起訴及審判在內。刑事追訴機關於法定期間內怠於行
    使偵查、起訴、審判等追訴權，即生時效完成，而消滅追訴
    權之效果（最高法院82年度第10次刑事庭會議決議、89年度
    台上字第757號、98年度台上字第2094號判決參照）。本院
    雖因被告於82年12月30日為警緝獲入監服刑而於83年1月11
    日撤銷通緝，惟撤銷通緝後僅就併案通緝之後案進行審理，
    實際上並未就併案通緝之本案進行任何審理程序，業如前述
    ，揆之前揭說明，就本案而言，形式上雖撤銷通緝，實質上
    未進行審理程序，應仍屬追訴權不行使之情形，故就本案而
    言，追訴權時效仍應繼續進行。據此，本案因被告逃匿由本
    院於82年10月23日發布通緝起，無從進行審判程序，依修正
    前刑法第83條第1項並參照前揭第138號大法官會議解釋，應
    停止追訴權時效之進行，復依修正前刑法第80條第3項之規
    定「停止原因繼續存在之期間，如達於第80條第1項各款所
    定期間四分之一者，其停止原因視為消滅」，則依修正前刑
    法第80條第1項第2款所定追訴權時效期間10年之四分之一，
    應為2年6月，即自發布通緝日起算至2年6月期間屆滿後，追
    訴權時效應再繼續進行，並依修正前刑法第83條第2項之規
    定，與停止前已經過之期間一併計算時效期間。從而，本案
    追訴權時效自82年6月1日起算，加計不生時效進行之檢察官
    偵查期間8日、自82年9月8日繫屬本院至同年10月23日發布
    通緝之1月又15日審理期間、因通緝而時效停止之2年6月，
    再加計追訴權時效期間10年，其追訴權時效於95年1月24日
    已完成【計算式：（82年6月1日）＋8日＋（1月又15日）＋
    （2年6月）＋10年＝95年1月24日】。綜上，本案被告所涉
    竊盜罪嫌之追訴權時效已經完成，爰不經言詞辯論，逕諭知
    免訴之判決。
據上論斷，應依刑事訴訟法第302條第2款、第307條，判決如主
文。
中    華    民    國    99    年    11    月    30    日
                  刑事第七庭    審判長法  官  林逸梅
                                      法  官  蔡盈貞
                                      法  官  莊政達
以上正本證明與原本無異
如不服本判決應於收受本判決後10日內向本院提出上訴書狀，並
應敘述具體理由。如未敘述上訴理由者，應於上訴期間屆滿後20
日內向本院補提理由書狀（均須按他造當事人之人數附繕本）「
切勿逕送上級法院」。
                                      書記官  郭純瑜
中    華    民    國    99    年    12    月    3     日

司法院資訊處製作；財團法人民間司法改革基金會備份。
